【裁判字號】    95,訴,514
【裁判日期】    950731
【裁判案由】    違反毒品危害防制條例
【裁判全文】
臺灣新竹地方法院刑事判決               95年度訴字第514號
公  訴  人  臺灣新竹地方法院檢察署檢察官
被      告  甲○○
                    （另案在臺灣新竹監獄執行中）
指定辯護人  彭火炎律師
上列被告因違反毒品危害防制條例案件，經臺灣新竹地方法院檢
察署檢察官提起公訴（臺灣新竹地方法院檢察署九十五年度毒偵
字第八八○號）後，被告於準備程序中就被訴事實為有罪之陳述
，檢察官復於準備程序當庭言詞聲請改依協商程序而為判決，本
院裁定進行認罪協商程序，判決如下：
    主  文
甲○○施用第一級毒品，累犯，處有期徒刑拾月。又施用第二級
毒品，累犯，處有期徒刑拾月；扣案之盛裝第二級毒品甲基安非
他命之夾鏈袋壹個，沒收之。應執行有期徒刑壹年捌月；扣案之
盛裝第二級毒品甲基安非他命之夾鏈袋壹個，沒收之。
    犯罪事實及理由
一、犯罪事實：
（一）甲○○前於民國九十一、九十二年間，均因施用毒品案件
      ，先後經本院以九十一年度毒聲字第七一八號、九十二年
      度毒聲字第一五七號裁定送觀察、勒戒後，均認無繼續施
      用之傾向，分別於九十一年七月十九日、九十二年六月二
      十七日因執行完畢而釋放出所；另其因違反毒品危害防制
      條例案件，經本院於九十三年五月三十一日，以九十三年
      度訴字第七一號判處應執行刑有期徒刑十一月確定，並於
      九十四年四月二十二日縮刑期滿執行完畢，復因施用第二
      級毒品案件，經本院於九十四年十月五日，以九十四年度
      竹北簡字第二四三號判處有期徒刑六月確定，目前仍在執
      行中。詎甲○○仍不知悔改，於上開觀察、勒戒執行完畢
      釋放後五年內，基於施用第一級毒品海洛因之犯意，於九
      十五年五月三日下午六、七時許，在新竹縣竹北市○○路
      靠近新竹縣立體育館附近，以將海洛因置於香煙中點燃後
      吸取其煙之方式，非法施用第一級毒品海洛因；另基於施
      用第二級毒品甲基安非他命之犯意，於九十五年四月三十
      日下午六時許，在其位於新竹縣湖口鄉○○村○○路○段
      二九四號二樓一二二號房租屋處，非法施用第二級毒品甲
      基安非他命一次。嗣後因甲○○另涉犯毒品危害防制條例
      案件遭臺灣新竹地方法院檢察署通緝，於九十五年五月四
      日凌晨一時許，在新竹縣竹北市○○路為警緝獲，並在其
      上開租屋處扣得甲○○所有供盛裝第二級毒品甲基安非他
      命之夾鏈袋一個，並採驗尿液後，始查悉上情。
二、案經新竹縣警察局移送報告臺灣新竹地方法院檢察署檢察官
    偵查起訴，由本院合議庭裁定由受命法官獨任改依協商程序
    而為判決。
三、理  由
（一）上揭犯罪事實，業據被告甲○○於本院準備及認罪協商程
      序中坦承不諱，復查：
  １、被告甲○○於九十五年五月四日在警局採其尿液送驗，經
      以GC/MS（氣相層析質譜儀分析法）確認結果呈嗎啡及安
      非他命、甲基安非他命陽性反應，有煙毒、麻醉藥品案尿
      液送驗受檢人真實姓名代號對照表、昭信科技顧問股份有
      限公司九十五年六月二日濫用藥物尿液檢體檢驗報告各一
      紙在卷可佐（見偵查卷第二四、三二、三三頁）
      、三一頁），並有被告甲○○所有盛裝第二級毒品甲基安
      非他命之夾鏈袋一個扣案可佐，足見被告自白確與事實相
      符。
  ２、被告甲○○於九十一、九十二年間，均因施用毒品案件，
      先後經本院以九十一年度毒聲字第七一八號、九十二年度
      毒聲字第一五七號裁定送觀察、勒戒後，均認無繼續施用
      之傾向，分別於九十一年七月十九日、九十二年六月二十
      七日因執行完畢而釋放出所等情，有臺灣新竹地方法院檢
      察署刑案資料查註紀錄表及臺灣高等法院被告前案紀錄表
      各一紙在卷可參。被告於前開觀察勒戒執行完畢後五年內
      ，再犯本案，依毒品危害防制條例第二十三條第二項規定
      ，被告自應受刑事制裁，應依法論科。
   ３、本件事證業臻明確，被告犯行至堪認定。
（二）按被告行為後，刑法及刑法施行法業於九十四年二月二日
      經總統以華總一義字第○九四○○○一四九○一號令修正
      公布，並於九十五年七月一日施行（下稱新刑法，修正前
      刑法下稱舊刑法），參酌最高法院九十五年五月二十三日
      刑事庭第八次會議決議意旨，新刑法第二條第一項之規定
      ，係規範行為後法律變更所生新舊法律比較適用之準據法
      ，於新刑法施行後，應適用新刑法第二條第一項之規定，
      為「從舊從輕」之比較。另於比較時應就罪刑有關之共犯
      、未遂犯、想像競合犯、牽連犯、連續犯、結合犯，以及
      累犯加重、自首減輕暨其他法定加減原因（如身分加減）
      與加減比例等一切情形，本於統一性及整體性原則，綜其
      全部罪刑之結果而為比較。準此而論，本案涉及法律變更
      之部分如下：
  １、刑法第四十七條第一項關於累犯之規定修正為受徒刑之執
      行完畢，或一部之執行而赦免後，五年以內「故意」再犯
      有其徒刑以上之罪者，為累犯，若再犯之罪為「過失犯」
      ，則無累犯規定之適用，然依修正前刑法第四十七條之規
      定，過失犯亦可構成累犯，此項變動影響行為人之刑罰法
      律效果，亦屬刑法第二條第一項之法律變更，應適用最有
      利於被告之法律；
  ２、修正前刑法第五十一條規定：「數罪併罰，分別宣告其罪
      之刑，依左列各款定其應執行者：」其中第五款規定：「
      宣告多數有期徒刑者，於各刑中之最長期以上，各刑合併
      之刑期以下，定其刑期。但不得逾二十年。」修正後刑法
      第五十一條第五款規定：「宣告多數有期徒刑者，於各刑
      中之最長期以上，各刑合併之刑期以下，定其刑期。但不
      得逾三十年」，經整體比較結果，修正後刑法並非較有利
      於行為人，故依刑法第二條第一項前段之規定，仍應依行
      為時之法律即修正前刑法，定其應執行之刑。
  ３、綜上所述，參酌前揭最高法院刑事庭會議決議意旨，本院
      綜合本件全部罪刑比較之結果，認以舊刑法較有利於被告
      ，故本案應一體適用舊刑法。又同一部法律無法割裂適用
      ，故比較適用最有利於行為人之法律，應就罪刑有關之一
      切情形，比較其全部之結果，而為一體之適用，不應一部
      分適用新法，一部分適用舊法（最高法院二十九年上字第
      九六四號判例要旨參照），是針對本案沒收之部分，亦應
      依修正前刑法第三十八條之規定，為沒收之宣告，附此敘
      明。
（三）按海洛因、甲基安非他命係毒品危害防制條例第二條第二
      項第一款、第二款所定之第一級毒品、第二級毒品，不得
      非法施用。是以：
  １、核被告甲○○於九十五年五月三日下午六、七時許，施用
      第一級毒品海洛因一次之犯行，係犯毒品危害防制條例第
      十條第一項之施用第一級毒品罪，另被告於九十五年四月
      三十日下午六時許，施用第二級毒品甲基安非他命一次之
      犯行，則係犯同條第二項之施用第二級毒品罪。
  ２、被告甲○○持有第一級毒品海洛因及第二級毒品甲基安非
      他命後，進而施用，其持有之低度行為應為施用之高度行
      為所吸收，不另論以持有第一級毒品罪及持有第二級毒品
      罪。
  ３、又被告所犯上開二罪，則犯意各別，行為互殊，罪名不同
      ，應分論併罰。
  ４、被告甲○○因違反毒品危害防制條例案件，經本院於九十
      三年五月三十一日，以九十三年度訴字第七一號判處應執
      行刑有期徒刑十一月確定，並於九十四年四月二十二日縮
      刑期滿執行完畢等情等情，有臺灣高等法院被告前案紀錄
      表、臺灣新竹地方法院檢察署刑案資料查註紀錄表各一份
      在卷可稽，應適用修正前刑法第四十七條之規定，被告受
      有期徒刑之執行完畢，五年以內再犯本件有期徒刑以上之
      罪，均為累犯，依法分別加重其刑。
  ５、爰審酌被告甲○○曾於九十一、九十二年間，均因施用毒
      品案件，先後經本院以九十一年度毒聲字第七一八號、九
      十二年度毒聲字第一五七號裁定送觀察、勒戒後，均認無
      繼續施用之傾向，分別於九十一年七月十九日、九十二年
      六月二十七日因執行完畢而釋放出所，竟仍不知戒惕，再
      度違犯本件毒品危害防制條例第十條第一項及第二項之罪
      ，無視於毒品對於自身健康之戕害及國家對於杜絕毒品犯
      罪之禁令；其犯罪之動機、目的單純；又施用毒品係自戕
      行為，犯罪手段平和，亦未因此而危害他人，所生損害非
      大；再考之其於犯後坦承犯行，態度良好，並參諸施用毒
      品者均有相當程度之成癮性及心理依賴，其犯罪心態與一
      般刑事犯罪之本質並不相同，應側重以適當之醫學治療及
      心理矯治處遇為宜等一切情狀，分別量處如主文所示之刑
      ，並依行為時之法律即修正前刑法第五十一條第五款之規
      定，定其應執行之刑，以示懲儆。
  ６、至扣案之盛裝二級毒品甲基安非他命之夾鏈袋一個，為被
      告所有之物，且供被告犯罪之用，業經被告於本院認罪協
      商程序中坦承不諱，亦應依刑法第三十八條第一項第二款
      規定，宣告沒收之，。
四、本件經檢察官與被告甲○○於審判外達成協商之合意且被告
    已認罪，其合意內容為：
（一）被告施用第一級毒品海洛因部分，願受科刑範圍為有期徒
      刑十月；施用第二級毒品甲基安非他命部分，願受科範圍
      為有期徒刑十月；定應執行刑為有期徒刑一年八月。
（二）經查，上開協商合意並無刑事訴訟法第四百五十五條之四
      第一項所列情形之一，檢察官聲請改依協商程序而為判決
      ，本院爰不經言詞辯論，於協商合意範圍內為協商判決，
      合予敘明。
五、應適用之法條：刑事訴訟法第四百五十五條之四第二項、第
    四百五十五條之八、第四百五十五條之十一第二項、第四百
    五十四條，毒品危害防制條例第十條第一項、第二項，刑法
    第十一條前段、第二條第一項前段、修正前第四十七條、第
    五十一條第五款、第三十八條第一項第二款，判決如主文所
    示之刑。
六、協商判決除有刑事訴訟法第四百五十五條之四第一項第一款
    於本訊問程序終結前，被告撤銷協商合意或檢察官撤回協商
    聲請者；第二款被告協商之意思非出於自由意志者；第四款
    被告所犯之罪非第四百五十五條之二第一項所定得以協商判
    決者；第六款被告有其他較重之裁判上一罪之犯罪事實者；
    第七款法院認應諭知免刑或免訴、不受理者情形之一，及違
    反同條第二項「法院應於協商合意範圍內為判決；法院為協
    商判決所科之刑，以宣告緩刑或二年以下有期徒刑、拘役或
    罰金為限」之規定者外，檢察官與被告均不得上訴。
七、如有前項得上訴之情形，得自收受宣示判決筆錄送達之日起
    十日內，向本院提出上訴書狀，上訴於第二審法院。
本案經檢察官魏廷勳到庭執行職務
中    華    民    國  九十五    年   七   月   三十一 日
                  臺灣新竹地方法院刑事第四庭
                              法  官  劉兆菊
以上正本證明與原本無異。
中    華    民    國  九十五    年   七   月   三十一 日
                              書記官  龔紀亞
附錄論罪科刑法條
毒品危害防制條例第十條
施用第一級毒品者，處六月以上五年以下有期徒刑。
施用第二級毒品者，處三年以下有期徒刑。


司法院資訊處製作；財團法人民間司法改革基金會備份。
